【裁判字號】    97,訴,412
【裁判日期】    970806
【裁判案由】    違反毒品危害防制條例
【裁判全文】
臺灣屏東地方法院刑事判決               97年度訴字第412號
公  訴  人  臺灣屏東地方法院檢察署檢察官
被      告  乙○○
選任辯護人  郭家駿律師
上列被告因違反毒品危害防制條例案件，經檢察官提起公訴（96
年度偵字第4756號），本院判決如下：
    主  文
乙○○販賣第三級毒品，處有期徒刑玖年，褫奪公權肆年。
    事  實
一、乙○○明知愷他命為毒品危害防制條例第2 條第2 項第3 款
    所規定之第三級毒品，不得販賣，竟意圖營利，於民國96年
    3 月29日晚上7 時5 分許，在其位於屏東縣屏東市○○里○○○街37號之住處前，以新臺幣（下同）120 萬元之代價，
    將其所有之愷他命3 包（毛重3010公克，驗餘淨重2996.91
    公克，因另案執行沒收銷燬而滅失），以一手提紙袋包裝，
    販賣予意圖轉售以營利而駕駛車牌ZU-0402 號白色休旅車前
    來販入之甲○○（另由臺灣高雄地方法院判處有期徒刑6 年
    6 月，經臺灣高等法院高雄分院、最高法院均駁回上訴而確
    定）。嗣甲○○於同日晚上8 時10分許，返抵其位於高雄縣
    鳳山市○○路○ 段302 號住處之地下2 樓停車場時，為一路
    跟監之海巡隊員逮捕，並扣得上開愷他命，再循線查獲上情
    。
二、案經行政院海岸巡防署海岸巡防總局南部地區巡防局移送臺
    灣屏東地方法院檢察署檢察官偵查起訴。
    理  由
一、關於證據能力
    (一)被告以外之人於審判外之言詞或書面陳述，除法律有規定
      者外，不得作為證據，刑事訴訟法第159 條第1 項定有明
      文。但有例外：
      1.證人即另案被告甲○○於臺灣高雄地方法院（下稱高雄
        地院）96年3 月30日羈押訊問、96年7 月10日審判期日
        ，向法官所為之供述，為本案審判外之陳述，雖屬傳聞
        證據，惟被告以外之人於審判外向法官所為之陳述，得
        為證據，刑事訴訟法第159 條之1 第1 項別有規定。而
        甲○○於另案乃以被告身分供述，非依法應具結者，復
        於本案審判中，經被告乙○○及其辯護人行使詰問權，
        故上揭甲○○向另案法官之供述，應有證據能力。
      2.證人即另案被告甲○○於臺灣高雄地方法院檢察署（下
        稱高雄地檢署）檢察官96年3 月30日偵訊中之供述，及
        證人即承辦海巡隊員丁○○於另案高雄地檢署檢察官96
        年3 月30日偵訊中之結證、本案檢察官96年8 月29日、
        97年3 月13日偵訊中之結證，雖屬傳聞證據，惟被告以
        外之人於偵查中向檢察官所為之陳述，除顯有不可信之
        情況者外，得為證據，刑事訴訟法第159 條之1 第2 項
        另有規定。所謂不可信之情況，法院應審酌被告以外之
        人於陳述時之外在環境及情況，例如：陳述時之心理狀
        況、有無受到外力干擾等，以為判斷之依據（法院辦理
        刑事訴訟案件應行注意事項第89點參照）。而甲○○、
        丁○○於偵訊中陳述時，查無任何外力干擾等不可信之
        情況，且甲○○於另案乃以被告身分供述，非依法應具
        結者，證人丁○○則均經依法具結，復於本案審判中，
        經被告乙○○及其辯護人行使詰問權，故上揭甲○○、
        丁○○於檢察官偵訊中之陳述，應有證據能力。
      3.證人即另案被告甲○○於96年4 月18日警詢中之供述，
        雖屬傳聞證據，惟被告以外之人於檢察事務官、司法警
        察官或司法警察調查中所為之陳述，與審判中不符時，
        其先前之陳述具有較可信之特別情況，且為證明犯罪事
        實存否所必要者，得為證據，刑事訴訟法第159 條之2
        亦有規定。而所稱「具有可信之特別情況」係屬於證據
        能力之要件，法院應比較其前後陳述時之外在環境及情
        況，以判斷何者較為可信，例如：陳述時有無其他訴訟
        關係人在場，陳述時之心理狀況、有無受到強暴、脅迫
        、詐欺、利誘等外力之干擾（法院辦理刑事訴訟案件應
        行注意事項第90點參照）。而證人甲○○於本案審判中
        證稱：扣案愷他命是向「阿宏」拿的，與「姐仔」無關
        云云，核與甲○○於96年4 月18日警詢中供稱：扣案愷
        他命是向「豆姐」拿的，該女子年約35歲，身高約165
        公分，體型瘦，長髮過肩（未供出被告乙○○真實身分
        ）等語迥異。經查，甲○○於96年4 月18日警詢陳述時
        ，係另案第一審羈押禁見之被告，與外界隔離，較無受
        上游毒販干擾之機會，且若供出毒品來源，因而破獲者
        ，極可能影響受訴法院對其量刑及羈押必要性之認定，
        其心理上應有吐露實情之衝動；然而，甲○○於另案第
        一審終結時釋放，有臺灣高等法院被告前案紀錄表附卷
        可參，迄本案審理之前，時間長達數月之久，被告乙○○顯非無與其勾串之可能性，況甲○○販入扣案愷他命
        之罪刑確定後，如再供出毒品來源，對其已無實益，反
        而平白得罪上游毒販，況於審判中到庭作證，必須面對
        被告乙○○，心理壓力無疑較大，依前後陳述時之外在
        環境，比較結果，應以上開警詢陳述時，有可信之特別
        情況，且有作為證據之必要，故甲○○於該次警詢中之
        供述，應有證據能力。
      4.被告乙○○與證人甲○○於96年3 月28日晚上8 時12分
        許、96年3 月29日晚上7 時1 分許，以行動電話通訊（
        監聽電話為甲○○0000000000），並與張維善（甲○○
        女友張芳茹之弟）於96年3 月29日晚上11時43分許，以
        行動電話通訊（監聽電話為乙○○【監聽時不知其真實
        姓名】0000000000）之監聽譯文各1 份，雖屬傳聞證據
        ，惟除顯有不可信之情況外，公務員職務上製作之紀錄
        文書，亦得為證據，刑事訴訟法第159 條之4 第1 款復
        有規定。該等文書係公務員依其職權所為，與其責任、
        信譽攸關，若有錯誤、虛偽，公務員可能因此負擔刑事
        及行政責任，從而其正確性高，且該等文書經常處於可
        受公開檢查（Public Inspection） 之狀態，設有錯誤
        ，甚易發現而予及時糾正，是以，除顯有不可信之情況
        外，其真實之保障極高（立法理由參照）。該監聽譯文
        ，乃檢察官依據通訊保障及監察法，各核發通訊監察書
        （見本院卷第30～31、84～85頁），實施通訊監察，以
        錄音設備之機械作用保存原始通訊內容，再由司法警察
        於執行監聽職務時，依監聽錄音帶予以翻譯製作之紀錄
        文書，有原始錄音可供勘驗核對，且製作譯文時，查無
        任何外力干擾等不可信之情況，其中0000000000部分之
        通話內容，業經本院當庭勘驗，確認與譯文所載相符，
        有審判筆錄可憑，而被告乙○○及其辯護人對上開譯文
        所載內容均不爭執，表示對該項證據能力無異議（見本
        院卷第17正反面、124 頁反面），故上開監聽譯文應有
        證據能力。
      5.高雄醫學大學附設中和紀念醫院檢驗報告3 紙，係海岸
        巡防總局南部地區巡防局逕自將扣案愷他命送驗之鑑定
        報告，並非法院或檢察官所選任或囑託鑑定機關所為之
        鑑定報告，雖屬傳聞證據，惟被告以外之人於審判外之
        陳述，雖不符前四條之規定，而經當事人於審判程序同
        意作為證據，法院審酌該言詞陳述或書面陳述作成時之
        情況，認為適當者，亦得為證據；當事人、代理人或辯
        護人於法院調查證據時，知有第159 條第1 項不得為證
        據之情形，而未於言詞辯論終結前聲明異議者，視為有
        前項之同意，刑事訴訟法第159 條之5 尚有規定。而經
        被告乙○○及其辯護人對上開檢驗報告之證據能力亦無
        異議，視為同意作為證據，本院審酌該證據資料製作時
        之情況，尚無違法不當及證明力明顯過低之瑕疵，認為
        以之作為證據應屬適當，故上開檢驗報告應有證據能力
        。
    (二)扣案之愷他命3 包（毛重3010公克，驗餘淨重2996.91 公
      克）、逮捕甲○○現場照片10張及扣案愷他命照片1 張、
      前揭監聽電話0000000000之監聽錄音帶1 捲，均不屬供述
      證據，而實施刑事訴訟程序之公務員取得上開證據，查無
      違背法定程序之情形，即有證據能力。
二、訊據被告乙○○固坦承其為甲○○所稱之「豆姐」，於案發
    時地，確曾與甲○○見面，並於案發前後，分別以行動電話
    0000000000與甲○○使用之0000000000通話、以0000000000
    與張維善使用之0000000000通話之事實，惟矢口否認有何販
    賣愷他命之犯行，辯稱：甲○○是拿3 萬元來還伊，扣案愷
    他命不是伊所交付，只聽甲○○說車上有3 包愷他命要交給
    朋友，後來伊在電話中向張維善說「嘿啊，我知道啊，他從
    這裡拿走的我怎麼不知道有多少！」係一時口誤，其意指甲○○從伊那裡離開，且甲○○說車上有3 包愷他命，伊當然
    知道云云。辯護人為之辯護稱：證人甲○○之供述反覆，其
    稱扣案愷他命係向「阿宏」拿的較可信；證人丁○○所述均
    虛偽不實；被告與張維善之監聽通話內容係口誤，不能僅憑
    監聽逕認扣案愷他命係被告交付云云。經查：
    (一)扣案之愷他命3 包，毛重合計3010公克，有搜索扣押筆錄
      暨扣押物品目錄表、高雄地檢署扣押物品清單各1 份附卷
      可稽（見警卷第5 ～10頁、第25頁），經鑑驗結果，成分
      均為愷他命（Ketamine），驗餘淨重各為998.55公克（純
      度85.1%） 、998.64公克（純度85.7%） 、999.72公克（
      純度87.35%），合計2996.91 公克，有高雄醫學大學附設
      中和紀念醫院檢驗報告3 紙在卷可憑（見警卷第21～23頁
      ），並有逮捕甲○○現場照片10張及扣案愷他命照片1 張
      足資佐證（警卷第42～47頁）。準此，扣案愷他命之成分
      、重量，及於96年3 月29日晚上8 時10分許，在甲○○位
      於高雄縣鳳山市○○路○ 段302 號住處之地下2 樓停車場
      ，自其所駕駛車牌ZU-0402 號白色休旅車上，為海巡隊員
      查扣之事實，堪先認定。
    (二)證人即另案被告甲○○於高雄地檢署檢察官96年3 月30日
      偵訊、高雄地院96年3 月30日羈押訊問、96年4 月18日警
      詢、高雄地院96年7 月10日審判期日，陸續供稱：「這次
      也是向姐仔買的」（見偵卷第121 頁）、「這3 包愷他命
      是一位綽號姐仔的人交給我的……姐仔大家都叫她豆姐」
      （見偵卷第125 、126 頁）、「那是我當天晚上6 、7 點
      去屏東跟一個叫豆姐的人拿的……我不知道豆姐的真實姓
      名，她大概35歲左右，165 公分左右，瘦瘦的，長髮過肩
      」（見警卷第37頁）、「（受命法官問：提示監聽譯文，
      豆姐稱「明天你利息錢收一收就可以下來了」什麼意思？
      ）譯文的意思就是錢收一收，就可以下去拿。（受命法官
      問：本件所購入愷他命價格？）之前就已經講好1 包約40
      萬元左右……（審判長問：扣案之3 包愷他命都向豆姐買
      ？）對，1 包約40萬元出頭」（見偵卷第139 頁）。從而
      ，扣案之愷他命3 包，依甲○○如上所述，係事先與「豆
      姐」講好總價約120 萬元，於案發前一日以電話約定收錢
      拿貨，再於案發時地，與「豆姐」完成交易。
    (三)證人丁○○於歷次偵訊及本案審理中結證稱：監聽甲○○
      電話時，於96年3 月28日監聽到「豆姐」說「明天你利息
      錢收一收就可以下來了」，研判是約定交易毒品，為此，
      伊等海巡隊員於96年3 月29日上午8 時許起，即在甲○○
      位於高雄縣鳳山市○○路○ 段302 號住處外埋伏，至當日
      下午6 時許，甲○○駕駛車牌ZU-0402 號白色休旅車出門
      ，往屏東方向行駛，研判是要去拿毒品，伊等海巡隊員便
      一路跟蹤監控，甲○○一路上有到加油站加油、到檳榔攤
      買飲料而短暫停留，沒有下車，直到被告位於屏東縣屏東
      市○○里○○○街37號住處前（當時不知被告身分住址）
      ，該處為死巷，甲○○進入巷子迴轉停車後下車，其跟監
      車輛只好分頭閃避停車，當時約晚上7 時，線上監聽同事
      通報，甲○○打電話通知「豆姐」說到了，伊有下車步行
      跟蹤，遠遠看到一位身高約165 公分長髮女子出來拿一個
      紙袋交給甲○○，甲○○拿了就上車，返回高雄方向行駛
      ，伊等海巡隊員又繼續開車跟監，此時線上監聽同事通報
      ，甲○○打電話給別人說拿到東西了，故研判剛才那袋東
      西就是毒品，況甲○○回程中沒有任何停留，所以甲○○
      回到住處地下2 樓停車場時就攔查，果然查獲以紙袋包裝
      之扣案愷他命（如前揭照片所示）等語明確（見偵卷第45
      ～46頁、第112 ～114 頁、本院卷第34～36頁、第124 頁
      反面～第128 頁反面，歷次偵訊譯文見本院卷第38頁、第
      74～80頁）。證人即另一位跟監之海巡隊員丙○○，亦於
      審理中結證陳述當日跟監之概況，可資佐證（見本院卷第
      128 頁反面～第129 頁反面）。依證人丁○○如上所述，
      其目睹一位身高約165 公分長髮女子將扣案愷他命交付甲○○之情節，核與前揭甲○○供稱與「豆姐」交易之情節
      相符。
    (四)監聽電話即甲○○使用之電話號碼0000000000，與使用電
      話號碼0000000000之「豆姐」，於96年3 月28日晚上8 時
      12分許之通話內容為：「豆姐：你那裡都OK了嗎？」「甲○○：啊我就在等妳啊！」「豆姐：喔，明天啊！」「甲○○：對啊！」「豆姐：明天下午你可以下來了。」「甲○○：已經差不多欠3 天了。」「豆姐：喔，明天下午，
      你知道嘛！」「甲○○：嗯。」「豆姐：明天你利息錢收
      一收就可以下來了。」「甲○○：好啊！」另於96年3 月
      29日晚上7 時1 分許之通話內容為「豆姐：到了嗎？」「
      甲○○：嗯。」「豆姐：好。」有監聽譯文各1 份在卷可
      證（見警卷第11、14頁）。依前揭甲○○所稱價格已事先
      講好，而豆姐說「明天你利息錢收一收就可以下來了」意
      思就是錢收一收，就可以去拿扣案愷他命等情，則豆姐稱
      「你那裡都OK了嗎？」顯係問錢準備好了沒，又一連四句
      提到「明天」，應非無謂之重複，而係有所強調，其強調
      之重點顯係最後一句之「錢收一收」；而甲○○稱「啊我
      就在等妳啊！」「已經差不多欠3 天了」，應可輕易理解
      其抱怨已斷貨3 天，正等對方通知出貨，言下之意，準備
      錢不是問題，據此，其等二人於96年3 月29日晚上7 時1
      分許通話後，數分鐘內見面，衡情應是甲○○將120 萬元
      準備好之後，向「豆姐」販入扣案愷他命（尚無證據證明
      甲○○已交付該120 萬元）。
    (五)甲○○於96年3 月29日晚上8 時10分許為警逮捕後，被告
      使用電話號碼0000000000，與使用電話號碼0000000000之
      張維善，於96年3 月29日晚上11時43分許之通話內容為：
      「被告：喂！」「張維善：3010啦。」「被告：3010？甚
      麼東西3010啊？」「張維善：那個啊。」「被告：剩的喔
      ？」「張維善：拿到的啊，當天、當天，就是剛才。」「
      被告：剛剛那一份東西喔？」「張維善：對啊，就是3010
      啊。」「被告：嘿啊，我知道啊，他從這裡拿走的我怎麼
      不知道有多少！」有監聽譯文1 份在卷可證，並經本院當
      庭播放監聽錄音帶勘驗無誤（見本院卷第88頁、第124 頁
      反面）。按張維善即甲○○女友張芳茹之弟，甲○○甫遭
      逮捕至海巡隊上製作筆錄時，張芳茹有到場陪同一節，經
      證人甲○○於審理中供證屬實（見本院卷第131 頁反面、
      第132 頁），故張維善當時得悉甲○○簽名確認之扣押物
      品目錄表記載愷他命3 包毛重合計3010公克，不足為奇。
      而被告在張維善未提及任何有關「甲○○」、「愷他命」
      或「3 包」訊息之情形下，僅憑張維善一句「拿到的啊，
      當天、當天，就是剛才。」被告即明瞭張維善所謂「3010
      」之含義，且稱「他從這裡拿走的我怎麼不知道有多少！
      」顯係不自覺吐露扣案愷他命3010公克係其交付甲○○，
      益徵扣案之愷他命確係被告賣給甲○○無誤。
    (六)被告坦承其即為甲○○所稱之「豆姐」，有準備程序筆錄
      可憑（見本院卷第17頁背面），其到庭時之身形特徵確與
      證人丁○○、甲○○之描述相同，堪認證人丁○○所見之
      女子確係被告，則甲○○於案發時與被告交易扣案愷他命
      之事實，即可認定。又被告既然在電話中向買方強調收錢
      ，且扣案愷他命為價值不斐之違禁物，被告甘冒為警查獲
      之風險，收取金錢而交付扣案愷他命，顯無不從中賺取利
      潤之理，衡情堪認被告確有販賣愷他命以營利之意圖。
    (七)至被告雖辯稱甲○○於案發時是去還錢一節，經查，關於
      彼此間有何債務關係，被告先後供稱「甲○○曾經於96年
      初陸續向我借錢，至今仍欠我4 萬元」（見偵卷第12頁）
      、「他之前欠我3 萬元」（見偵卷第31頁）、「他之前向
      我借了7 、8 萬……是今年的債務，大概是在3 月的事情
      ，他是臨時向我借錢，地點是在我的家裡面，詳細日期我
      記不起來了，當時沒有約定何時要還錢」（見偵卷第72～
      74 頁） 、「（檢察官問：妳說甲○○欠妳多少錢？）8
      萬元，臨時調借的有，還有打麻將時借的錢」（見偵卷第
      97頁），可見反覆含糊；亦與證人甲○○先後所稱「她（
      豆姐）欠我錢（95萬）」（見警卷第37頁）、「（檢察官
      問：你欠她多少錢？）共8 萬元」（見偵卷第91頁）、「
      我欠她5 萬元」（見本院卷第130 頁反面），互核矛盾，
      自難憑信。
    (八)又被告所辯與張維善通話內容係口誤一節，惟其所言「他
      從這裡拿走的我怎麼不知道有多少！」與其所辯真意指「
      甲○○從我那裡離開，我當然知道」，在表達口語上，差
      之甚遠，依一般經驗法則，應非口誤；況被告辯稱「只聽
      甲○○說車上有3 包愷他命要交給朋友」，則不應知悉扣
      案愷他命之重量，對張維善所說「3010」，即無從與「甲○○之3 包愷他命」發生聯想，遑論說出「我怎麼不知道
      有多少！」之語，顯與論理法則有違，益見被告本來就明
      知甲○○向其販入愷他命之重量。是以被告置辯情詞，應
      係卸責之詞，均無可採。
    (九)至證人甲○○於96年3 月30日警詢中、另案二審審理中及
      本案審理中另稱：扣案愷他命是向「阿宏」拿的云云，於
      本案審理中更稱：伊一開始就是講「阿宏」，但警察、檢
      察官都不相信，所以才講是「姐仔」，後來講的都是自己
      編的，於具保停止羈押後又想說實話是向「阿宏」拿的云
      云（見警卷第29～35頁、本院卷第39～51頁、第130 ～
      132 頁），惟甲○○於96年3 月30日警詢中供稱：伊於案
      發時，係以行動電話0000000000，打給「阿宏」行動電話
      0000000000聯絡好之後再前往取貨云云，經查，其所稱上
      開行動電話之間，於案發當日並無通聯紀錄，有台灣大哥
      大股份有限公司雙向通聯資料查詢、和信電訊股份有限公
      司查無通聯記錄之回函各1 紙附卷可考（見本院卷第32、
      33頁），足證甲○○所述與「阿宏」聯繫交易毒品一節不
      實在，於審理中經本院以此彈劾，證人甲○○始承認該部
      分說謊（見本院卷第132 頁），足認其證詞之不實。
    (十)綜上所述，證人甲○○供稱扣案愷他命之上游貨源為「豆
      姐」部分，與證人丁○○之證述相符，並有相關監聽通話
      內容可資佐證，顯非自行編造，應可採信；反觀證人甲○○供稱其上游為「阿宏」部分，含糊籠統，且有重要部分
      已證實係謊言，相較之下，自以前者較可信，而後者即非
      可採，故事證明確，被告所辯顯係卸責之詞，不足採取，
      其販賣扣案愷他命之事實，堪予認定，應依法論科。
三、按愷他命係毒品危害防制條例第2 條第2 項第3 款所規定之
    第三級毒品，被告意圖營利而販賣愷他命，核其所為，係犯
    同條例第4 條第3 項之販賣第三級毒品罪。其持有愷他命之
    低度行為，為其販賣之高度行為所吸收，不另論罪。爰審酌
    被告販賣第三級毒品，無視毒品對他人健康之戕害，及毒品
    氾濫對社會治安之嚴重影響，況被告販賣對象係其他毒販，
    一次交易量即高達3 公斤左右，純度均高達85% 以上，顯係
    上游之批發毒販，危害性遠高於一般零售之下游毒販，惡性
    重大，況飾詞否認犯行，毫無悔意，犯後態度顯然不佳，原
    應從重量刑，惟念其除觀察勒戒一次外，尚無犯罪前科，有
    臺灣高等法院被告前案紀錄表附卷可參，素行並非極劣，再
    參到庭檢察官之具體求刑等一切情狀，量處如主文所示之刑
    ，以示懲儆。扣案之愷他命3 包，於甲○○販賣（意圖販賣
    而販入）毒品案件判決確定後，業經高雄地檢署檢察官於97
    年4 月11日執行沒收銷燬，由該署贓物庫於同年月14日辦理
    核符，有該署檢察官扣押（沒收）物品處分命令1 紙在卷可
    據（見本院卷第53頁），證明已因銷燬而滅失，不復存在，
    毋庸再諭知沒收銷燬（最高法院91年度台上字第1115號判決
    見解參照），併予敘明。
四、至證人甲○○是否另涉犯偽證罪，應由檢察官另行偵辦。
據上論斷，應依刑事訴訟法第299 條第1 項前段，毒品危害防制
條例第4 條第3 項，刑法第11條前段、第37條第2 項，判決如主
文。
本案經檢察官李賜隆到庭執行職務
中    華    民    國    97    年    8     月    6     日
                  刑事第四庭    審判長法  官  莊鎮遠
                                      法  官  王炳人
                                      法  官  蔡嘉裕
以上正本證明與原本無異。
如不服本判決，應於收受本判決送達後10日內，向本院提出上訴
書狀（應敘述具體理由並附繕本），其未敘述上訴理由者，至遲
應於上訴期間屆滿後20日內，向本院補提理由書狀，切勿逕送上
級法院。
中    華    民    國    97    年    8     月    6     日
                                      書記官  許倬維
附錄論罪科刑法條：
毒品危害防制條例第4條第3項
製造、運輸、販賣第三級毒品者，處5 年以上有期徒刑，得併科
新臺幣5 百萬元以下罰金。


司法院資訊處製作；財團法人民間司法改革基金會備份。
